【裁判字號】    95,抗,981
【裁判日期】    950811
【裁判案由】    假扣押
【裁判全文】
臺灣高等法院民事裁定                   95年度抗字第981號
抗  告  人  乙○○
相  對  人  甲○○
代  理  人  陳達成律師
上列當事人間假扣押事件，抗告人對於中華民國95年5月24日臺
灣基隆地方法院95年度裁全字第817號裁定，提起抗告，本院裁
定如下：
    主  文
原裁定廢棄。
相對人在原法院之聲請駁回。
聲請及抗告訴訟費用由相對人負擔。
    理  由
一、相對人於原法院聲請意旨略以：相對人持有抗告人簽發本票
    2紙，面額計新台幣（以下同）129萬6000元，經多次追討罔
    效，如不及時扣押，日後將無法執行，為此陳明願供擔保以
    代釋明，請裁准假扣押等語。
    原裁定以：相對人主張之票款請求，業據提出本票影本2紙
    為證，其主張假扣押原因，釋明雖有不足，惟既陳明願供擔
    保，應認足補釋明之不足，爰命相對人以43萬元為抗告人供
    擔保後，得對於抗告人之財產在129萬6000元之範圍內予以
    假扣押。抗告人以129萬6000元為相對人供擔保後，得免為
    或撤銷上項假扣押。
二、抗告意旨略以：抗告人與相對人素不相識，亦無金錢往來。
    至相對人所提2紙本票，實係訴外人韓添旺要求抗告人配合
    其演戲，假簽本票給訴外人江正雄看，詎韓添旺竟將該2紙
    本票交予相對人聲請假扣押，為此提起抗告等語。
三、按債權人就金錢請求或得易為金錢請求之請求，欲保全強制
    執行，得聲請假扣押。而請求及假扣押之原因，應釋明之。
    民事訴訟法第522條第1項、第526條第1項分別定有明文。又
    民事訴訟法第526條第2項修正前條文為：「債權人雖未為前
    項釋明，如就債務人所應受之損害已供法院所定之擔保者，
    得命為假扣押。」惟現已修正為：「前項釋明如有不足，而
    債權人陳明願供擔保或法院認為適當者，法院得定相當之擔
    保，命供擔保後為假執行。」，其修正理由為「依原第2項
    規定，債權人得供擔保以代釋明，惟債權人聲請假扣押，應
    使法院信其請求及假扣押之原因大致為正當，故仍應盡其釋
    明責任。然其釋明如有不足，為補強計，於債權人陳明就債
    務人可能遭受之損害願供擔保並足以補釋明之不足，或於法
    院認以供擔保可補釋明之不足並為適當時，法院均可斟酌情
    形定相當之擔保，命債權人供擔保後為假扣押，爰修正第2
    項。」是依現行民事訴訟法第526條第2項規定，關於假扣押
    之原因，應由債權人提出可使法院信其主張為真實之證據，
    以釋明之；尚難逕以擔保取代釋明之欠缺。
四、查相對人為本件假扣押之聲請，固據提出本票影本2紙為請
    求之釋明，惟其就假扣押原因，僅於其假扣押聲請狀敘明：
    「經聞債務人為脫匿財產而售財，如不及時加以扣押，日後
    將無法執行，為此呈明願供擔保以代釋明，請裁准假扣押。
    」，而未提出任何即時可以調查之證據，俾法院信其主張為
    真實，其釋明顯屬欠缺。雖其陳明願供擔保以代釋明，惟揆
    諸前揭說明，債權人仍須盡釋明之責，僅能以擔保補釋明之
    不足，而不能逕以擔保代替釋明之欠缺。相對人就假扣押原
    因未為任何釋明，顯與民事訴訟法第526條第1項、第2項規
    定不符，其假扣押之聲請，應予駁回。原審未察，命擔保後
    為假執行，容有未洽。抗告意旨雖未指摘及此，惟原裁定既
    有可議，應由本院予以廢棄，並改判如主文第2項所示。
五、據上論結，本件抗告為有理由，依民事訴訟法第492條、第
    95條、第78條，裁定如主文。
中    華    民    國    95    年    8     月    11    日
                  民事第一庭  審判長法  官  張耀彩
                                    法  官  林金吾
                                    法  官  盧彥如
正本係照原本作成。
不得抗告。
中    華    民    國    95    年    8     月    15    日
                                    書記官  鄭兆璋


司法院資訊處製作；財團法人民間司法改革基金會備份。
